臺灣臺中地方法院刑事判決　　　　　　　96年度訴字第3714號
公　訴　人　臺灣臺中地方法院檢察署檢察官
被　　　告　甲○○
指定辯護人　本院公設辯護人　乙○○
上列被告因行使偽造有價證券案件，經檢察官提起公訴（96年度
偵字第20193號），被告於準備程序中就被訴事實為有罪之陳述
，受命法官於聽取當事人之意見後，本院合議庭裁定改以簡式審
判程序審理，判決如下：
    主    文
甲○○行使偽造之有價證券，累犯，處有期徒刑捌月，扣案偽造
之三星彩公益彩券（號碼00000－00000－00000
－00000－00000－00000－00一五九號）壹張
沒收，減為有期徒刑肆月，扣案偽造之三星彩公益彩券（號碼0
0000－00000－00000－00000－00000
－00000－00一五九號）壹張沒收。
    犯罪事實
一、甲○○曾於民國九十三年間，因施用第一級毒品案件，經本
    院於九十四年三月十六日，以九十三年度訴字第二九七二號
    判處有期徒刑八月確定；九十四年間，復因施用第二級毒品
    案件，經本院豐原簡易庭於九十四年七月二十五日，以九十
    四年度豐簡字第三六五號判處有期徒刑四月確定；嗣經本院
    以九十四年度聲字第四Ｏ四五號，就上開二個有期徒刑，定
    其應執行之刑為有期徒刑十月確定，於九十五年一月二十八
    日縮刑期滿執行完畢。詎甲○○猶不知悛悔警惕，復基於行
    使偽造有價證券之犯意，明知其於九十六年四月三日晚上，
    在臺中縣大雅鄉大雅郵局前，拾獲之三星彩公益彩券（為臺
    灣彩券股份有限公司發行，號碼00000－00000－
    00000－00000－00000－00000－00
    一五九號）一張，其正彩號碼業經不詳姓名之人由原號碼「
    五三一」更改為「五Ｏ一」，而將原未中獎而無價值的三星
    彩公益彩券，偽造成與中獎號碼相符，能行使其券面所載權
    利（中獎金額新臺幣【下同】一萬二千五百元）之有價證券
    ，竟基於行使偽造有價證券之犯意，於九十六年四月六日下
    午五時許，至劉文琦位於臺中縣大肚鄉○○街二六號住處，
    持該偽造之三星彩公益彩券，向不知情的劉文琦借款一萬二
    千五百元。嗣因劉文琦以為其兄劉文芳之子負擔補習費為由
    ，將該三星彩公益彩券交給不知情的劉文芳，復由劉文芳轉
    交給不知情之妻葉惠冠。葉惠冠於九十六年四月九日，持往
    中國信託商業銀行公益分行兌領中獎金額時，為該行行員發
    覺有異，將該三星彩公益彩券送至臺灣彩券股份有限公司系
    統查詢後，確認為偽造之三星彩公益彩券，而報警查悉上情
    。
二、案經臺中市警察局第四分局報告臺灣臺中地方法院檢察署檢
    察官偵查起訴。
    理    由
一、上揭犯罪事實，業據被告甲○○於本院審理時坦承不諱，核
    與證人劉文琦、劉文芳、葉惠冠、涂德命（臺灣彩券股份有
    限公司區經理）於警詢時證述情節；證人劉文琦於檢察官偵
    查時具結證述情節相符。此外，並有經偽造之三星彩公益彩
    券（號碼00000－00000－00000－0000
    0－00000－00000－00一五九號）一張扣案可
    資佐證，本案事證明確，被告犯行洵堪認定。
二、(一)按有價證券，係指證券所表彰之權利，其發生、轉讓或行
      使，均與證券本身具有不可分離之關係；就已中獎之三星
      彩公益彩券而言，其本身即表彰對發行之臺灣彩券股份有
      限公司具有中獎金額之請求權，即該權利之行使或轉讓，
      各須出示或交付該公益彩券，均與該公益彩券本身無從分
      離，是已中獎的三星彩公益彩券當然係有價證券；又有價
      證券之變造，係指該券本身原具有價值，僅將其內容加以
      變更者而言，未中獎之公益彩券，其本身已無價值，一經
      改造使與中獎號碼相符，即能行使其券面所載之權利，自
      係偽造有價證券，而非變造有價證券（最高法院四十一年
      度臺上字第九六號判例參照）；而行使偽造有價證券以使
      人交付財物，如果所交付者即係該證券本身之價值，則其
      詐欺取財仍屬行使偽造有價證券之行為，不另成立詐欺取
      財罪名（最高法院二十五年上字第一八一四號判例參照）
      。被告甲○○明知其於九十六年四月三日晚上，在臺中縣
      大雅鄉大雅郵局前，拾獲之三星彩公益彩券一張，其正彩
      號碼業經不詳姓名之人由原號碼「五三一」更改為「五Ｏ
      一」，而使原未中獎而無價值的三星彩公益彩券，偽造成
      與中獎號碼相符，能行使其券面所載權利之有價證券，竟
      仍持以行使向不知情的劉文琦借款一萬二千五百元，核其
      所為，係犯刑法第二百零一條第二項之行使偽造有價證券
      罪。被告在該券面表彰之中獎金額範圍內，向劉文琦借款
      一萬二千五百元，自不另成立詐欺取財罪名。
    (二)被告甲○○曾於九十三年間，因施用第一級毒品案件，經
      本院於九十四年三月十六日，以九十三年度訴字第二九七
      二號判處有期徒刑八月確定；九十四年間，復因施用第二
      級毒品案件，經本院豐原簡易庭於九十四年七月二十五日
      ，以九十四年度豐簡字第三六五號判處有期徒刑四月確定
      ；嗣經本院以九十四年度聲字第四Ｏ四五號，就上開二個
      有期徒刑，定其應執行之刑為有期徒刑十月確定，於九十
      五年一月二十八日縮刑期滿執行完畢等情，有臺灣高等法
      院被告前案紀錄表附卷可稽，被告前受有期徒刑執行完畢
      後，五年以內再故意犯本件有期徒刑以上之罪，為累犯，
      依刑法第四十七條第一項規定加重其刑。
    (三)被告甲○○係因偶然拾獲業經他人偽造之三星彩公益彩券
      ，在心生貪念且一時失慮的情況下，行使該偽造之有價證
      券，犯罪動機固值非難，然犯罪所得僅為一萬二千五百元
      ，犯後復已坦承犯行，並有深切悔過之意，其犯罪情狀顯
      可憫恕，雖處以法定最低刑度，猶嫌過重，本院審酌檢察
      官具體求刑，亦認被告有酌減其刑之情狀，爰依刑法第五
      十九條規定，減輕其刑，並與上開累犯加重規定，先加後
      減之。
    (四)爰審酌被告甲○○已有侵占及違反毒品危害防制條例等刑
      事前案紀錄，有臺灣高等法院被告前案紀錄表附卷可稽，
      堪認其品行不佳，並斟酌被告因一時貪念，行使偽造之有
      價證券，犯罪動機不佳，偽造之公益彩券中獎金額僅為一
      萬二千五百元，犯罪所生損害並非甚鉅，被告犯後坦承犯
      行，態度良好等一切情狀，量處如主文所示之刑，以示懲
      儆。扣案偽造之三星彩公益彩券（號碼00000－00
      000－00000－00000－00000－000
      00－00一五九號）一張，係偽造之有價證券，爰依刑
      法第二百零五條規定沒收。
    (五)被告甲○○犯罪時間，係在九十六年四月二十四日以前，
      均合於中華民國九十六年罪犯減刑條例規定基準日之前，
      且無該條例規定不予減刑之情形，應依該條例第二條第一
      項第三款之規定，減其宣告刑期二分之一。至於從刑部分
      ，並不在減刑適用之範圍內，附此說明。
據上論斷，應依刑事訴訟法第二百七十三條之一第一項、第二百
九十九條第一項前段，刑法第二百零一條第二項、第四十七條第
一項、第五十九條、第二百零五條，刑法施行法第一條第一項、
第二項前段，中華民國九十六年罪犯減刑條例第二條第一項第三
款、第七條，判決如主文。
中　　華　　民　　國　　96　　年　　11　　月　　30　　日
                  刑事第十三庭　法　官  陳  得  利
上正本證明與原本無異
如不服本判決應於送達後十日內向本院提出上訴狀
                      　　　　　書記官  鐘  麗  芳
中　　華　　民　　國　　96　　年　　11　　月　　30　　日
附錄本案論罪科刑法條全文：
中華民國刑法第二百零一條
意圖供行使之用，而偽造、變造公債票、公司股票或其他有價證
券者，處三年以上十年以下有期徒刑，得併科三千元以下罰金。
行使偽造、變造之公債票、公司股票或其他有價證券，或意圖供
行使之用，而收集或交付於人者，處一年以上七年以下有期徒刑
，得併科三千元以下罰金。
中華民國刑法施行法第一條之一
中華民國九十四年一月七日刑法修正施行後，刑法分則編所定罰
金之貨幣單位為新臺幣。
九十四年一月七日刑法修正時，刑法分則編未修正之條文定有罰
金者，自九十四年一月七日刑法修正施行後，就其所定數額提高
為三十倍。但七十二年六月二十六日至九十四年一月七日新增或
修正之條文，就其所定數額提高為三倍。
